臺灣高等法院臺中分院交通法庭裁定　　　　　民國九十三年度交抗字第六二六號
　　抗　告　人
　　即受處分人　聯航通運有限公司
　　代　表　人　邱江敏
右抗告人因聲明異議案件，對於臺灣彰化地方法院交通法庭中華民國九十三年八月三
十日裁定（九十三年度交聲字第二五四號），提起抗告，本院裁定如左：
    主      文
抗告駁回。
    理      由
一、聲明意旨略以：本公司所有營業曳引車，六四八─ＧＫ號、子車Ｕ七─九三號，
    於民國九十三年三月二日十六時十分許，遭警方攔查，依重量法取締超載，惟本
    公司所有上開子車，係經公路局彰化監理站依法登記之砂石專用車，應以丈量法
    為取締標準，依法可以丈量，並非警方所稱「無法丈量」情形，應詳查並准予免
    罰云云。
二、原審以：
　(一)按汽車裝載貨物超過核定之總重量、總聯結重量者，處汽車所有人罰鍰，並記汽
    車違規紀錄一次，此道路交通管理處罰條例第二十九條之二第一項前段有明文規
    定；又依同條第三項之規定，有前二項之情形者，應責令改正或當場禁止通行，
    並處新臺幣一萬元罰鍰，：：超載逾十公噸至二十公噸以下者，以總超載部分，
    每一公噸加罰新臺幣二千元；：：未滿一公噸以一公噸計算。
　(二)查異議人所有六四八─ＧＫ號營業貨運曳引車，由江新華駕駛，於九十三年三月
    二日十六時十分許，行經一四五線土庫段，因「裝載貨物超過核定之總重量」，
    經警攔查後予以開單舉發，有雲林縣警察局（九二）雲警交字第ＫＡＤ二○一三
    五八號舉發違反道路交通管理事件通知單可憑。惟異議人所述：該曳引車子車Ｕ
    七─九三號，係依法登記之砂石專用車，應以「丈量法」為取締標準，而警方卻
    以「重量法」過磅取締，於法不合；且該駕駛人即異議人之訴訟代理人江新華稱
    ：「當時我有告訴警員說，我超出攔板的高度，請他測量。但是當時他並沒有照
    相，也沒有填寫丈量高度。」、「我並沒有違規，所以警員才沒有照相」等語抗
    辯。按登檢合格之砂石車標示車，已登檢轉換為砂石車專用車者，於九十三年五
    月三十一日前以核定之容積裝載及取締，自九十三年六月一日起，均應依行車執
    照核定之重量裝載及取締，此內政部警政署頒佈之警察機關取締違規砂石車注意
    事項第六條第一款雖明文規定，惟仍不得抵觸或逾越首揭道路交通管理處罰條例
    之規定，亦即倘發現確有超載事實者，仍應依法處罰。經查：本件車輛當時所載
    運部分，已超出攔板許多，依證人即當日執行取締之雲林縣警察局交通隊警員鍾
    金相證詞：「警察機關取締違規砂石車注意事項第七項第六款，砂石車雖是專用
    車，但是如果所載運的超出攔板，可以施以過磅舉證。當時我們要測量實際的高
    度，但是他們要求我們測量到攔板的高度，依法不合，所以我們才施以過磅。：
    ：當時在取締的時候，砂石已經超出高度許多，且後來秤重的時候，果然超出十
    四噸多。」、「因當時我們看的時候，受處分人已經有超出攔板的情形，且我們
    測量的方式，受處分人有意見，所以後來才會施以重量法。」（見本院九十三年
    七月十二日訊問筆錄第三至四頁），另當日施以過磅所得總重量為四十九點二七
    公噸，核重為三十五公噸，超載十四點二七公噸，此亦載於前開之舉發通知單違
    規事實欄，並經駕駛人江新華簽認，超載之違規事實洵可確定。又警方依法執行
    公權力，與受處分人並無相識、亦無嫌隙，不致僅為區區業績甘冒瀆職構陷之風
    險，縱當時因故並未拍照取證，若其他事證足以證明違規之真實，仍應認為合法
    之取締，故代理人所稱其未違規，警方才未拍照取證等語，難謂有據。
　(三)綜上所述，本件受處分人所有營業用貨運曳引車（含子車）超載重量為十四點二
    七公噸，原處分機關援引前揭道路交通管理處罰條例第二十九之二條第三項之規
    定，裁處受處分人罰鍰新臺幣四萬元，並記汽車違規紀錄一次，於法尚無不合，
    本件異議為無理由，應予駁回，經核並無不當。
三、抗告意旨仍以聲明異議相同之理由提起抗告，其抗告為無理由，應予駁回。
據上論斷，應依刑事訴訟法第四百十二條、道路交通案件處理辦法第二十六條，裁定
如主文。
中     華     民     國     九十三     年      十      月      八       日
                                   臺灣高等法院臺中分院交通法庭
                                   　　審判長法　官  李  璋  鵬
                                             法　官  蕭  錦  鍾
                                             法　官  胡  森  田
右正本證明與原本無異。
不得抗告。
                                             書記官  林  振  甫
中     華     民     國     九十三     年      十      月     十一      日
     　　　　　Ｆ
